臺灣高雄地方法院刑事判決　　　　　　 100年度易字第1140號
公　訴　人　臺灣高雄地方法院檢察署檢察官
被　　　告　郭來進
上列被告因贓物案件，經檢察官提起公訴（100年度偵字第8909
號），本院判決如下：
    主  文
郭來進故買贓物，處有期徒刑肆月，如易科罰金，以銀元參佰元
即新臺幣玖佰元折算壹日；減為有期徒刑貳月，如易科罰金，以
銀元參佰元即新臺幣玖佰元折算壹日。
    犯罪事實
一、郭來進係址設高雄市鳳山區○○○街97號「進發機車行」之
    負責人，其可預見不詳姓名年籍之成年人所販售之車牌號碼
    LJU-995號、引擎號碼為ST25BN-105106號重型機車，係來源
    不明之贓車（該車係顏榮信所有之車牌號碼CM2-726 號重型
    機車，於民國93年5 月26日19時許，在高雄市○○區○○路
    800號前遭竊後，經不詳姓名年籍之成年人將車牌號碼CM2-7
    26號重型機車外殼烙有機車紋身號碼之部分磨去，並換上車
    牌號碼LJU-995號重型機車之車牌及引擎號碼為ST25BN-1051
    06號之引擎。下稱系爭機車），竟仍基於故買贓物之犯意，
    於93年5月26日19時許至93年6月2日間某日，在進發機車行
    以不詳價格向不詳姓名年籍之人收購而故買之，並置放在進
    發機車行出售，復於93年6月2日之前數日，以新臺幣（下同
    ）3萬元代價販售予不知情之許水源。嗣於99年8月5日13時
    35分許，在高雄市○○區○○路78號前，為警查獲許水源之
    母林麗雲所騎乘之系爭機車之車身實為顏榮信所遭竊之車牌
    號碼CM2-726號重型機車，而查悉上情。
二、案經高雄市政府警察局小港分局報請臺灣高雄地方法院檢察
    署檢察官偵查起訴。
    理  由
壹、程序事項：
    按被告以外之人於審判外之陳述，雖不符刑事訴訟法第159
    之1 至第159條之4之規定，而經當事人於審判程序同意作為
    證據，法院審酌該言詞陳述或書面陳述作成時之情況，認為
    適當者，亦得為證據。當事人、代理人或辯護人於法院調查
    證據時，知有第159條第1項不得為證據之情形，而未於言詞
    辯論終結前聲明異議者，視為有前項之同意。刑事訴訟法第
    159之5定有明文。查檢察官、被告郭來進均對於本判決所引
    用傳聞證據，同意作為證據（見本院一卷第49頁背面），本
    院審酌上開證據作成時之情狀，並無違法或不當等情形，且
    與本案相關之待證事實具有關聯性，認為以之作為本案之證
    據亦屬適當，爰依前揭規定，認均應有證據能力。
貳、實體事項：
一、訊據被告矢口否認有何故買贓物之犯行，辯稱：系爭機車不
    是伊賣給許水源的云云。經查：
（一）由證人林麗雲所騎乘，於99年8月5日經警查獲之系爭機車
      ，原係顏榮信所有之引擎號碼SA25GD- 105945號、車牌號
      碼CM2-726號重型機車，於93年5月26日在高雄市○○區○
      ○路800號前遭竊後，經人將車牌號碼CM2-726號重型機車
      外殼烙有機車紋身號碼之部分磨去，並換上車牌號碼LJU-
      995 號之車牌與引擎，而屬贓車乙節，業據證人林麗雲、
      證人即被害人顏榮信於警詢中證述明確，並有車輛詳細資
      料報表2 份、贓物認領保管單、失車案件基本資料詳細畫
      面報表、高雄市政府警察局車輛尋獲電腦輸入單等各1 份
      、贓車照片及引擎電解照片共8 張（見警卷第18頁、第22
      頁至第26頁、第36頁至第39頁、第43頁）在卷可稽，此部
      分之事實堪以認定。
（二）系爭機車為被告出售予證人許水源之事實，業據證人許水
      源於警詢及檢察事務官前證稱：系爭機車係伊於6 年前到
      進發機車行向被告購買的，後來交給伊母親林麗雲使用；
      購買當時沒有簽訂買賣合約書或其他證明，被告只有給伊
      行照，與被告沒有仇恨及財務糾紛等語明確（見警卷第5
      頁至第6頁、偵卷第8頁至第10頁）。復以證人廖淑珍於本
      院審理中到庭證稱：系爭機車是伊代辦過戶，伊從過戶登
      記書上記載的「林森」就能確定委託伊辦理過戶的是被告
      的機車行，委託的時間應該是93年6月2日早上或前1天；
      原則上被告委託伊辦理過戶就是被告要賣車，若是機車行
      辦理過戶給一般人，要有機車行照和保險卡，賣方要提供
      營利事業登記證、營業所得稅的影本、機車行和負責人的
      印章，買方要身分證影本與印章，本件過戶的買方依照過
      戶買賣登記書的記載是許水源；伊和被告合作辦理過戶應
      該有3、4年，沒有過節和不愉快等語（見本院二卷第16
      頁至第18頁背面）。證人許水源、廖淑珍與被告既無仇怨
      ，而被告亦稱不認識許水源，與其沒有仇恨或財務糾紛（
      見警卷第4頁），自無陷害被告之必要，其等證言衡情並
      非構陷被告之詞，應信屬實，堪以採信。況被告就此部分
      事實，先辯稱系爭機車非伊出售予證人許水源，且不認識
      許水源；至證人廖淑珍為上開證言後，復改稱伊也認識許
      水源，系爭機車是許水源的岳父買來要給他的女婿騎的，
      旋又改稱系爭機車非伊所賣出（見本院二卷第19頁），被
      告供詞反覆，相互矛盾，益徵其辯詞無從令人採信。是堪
      信系爭機車係被告委託證人廖淑珍辦理出售過戶予證人許
      水源之事實為真。
（三）被告既係「進發機車行」負責人，且自稱自10幾歲就擔任
      學徒學習修理機車至今（見警卷第4 頁），所經手買賣新
      舊機車之經驗豐富，對於出售、代辦新舊機車之新領牌照
      登記、過戶異動登記之過程均應熟稔；且對於他人出賣之
      機車，應知詳實查核行車執照、機車所有權相關證明文件
      須與出賣人身分資料及實際車輛狀況均相符後，始得買賣
      並辦理過戶登記，以避免買入來路不明之贓車，此在機車
      使用人口甚眾之我國，殆為國人社會通識，被告自無諉為
      不知之理。而車牌號碼LJU-995 號重型機車之出廠年月為
      83年9月，車型為光陽豪漢款式，而經警查扣之懸掛LJU-9
      95號車牌之原車牌號碼CM2-726 號重型機車出廠年份為93
      年3月，車型為光陽奔馳款式，業據證人即車牌號碼LJU-9
      95號重型機車原所有人黃垣能、郭國棟證述明確，並有車
      輛詳細資料報表、行照影本各1 紙、公路總局監理服務機
      車型號查詢4紙、贓車照片2紙等附卷足憑（參見警卷第8
      頁背面、第10頁背面、第22頁、第38頁、偵卷第11頁、本
      院二卷第35頁至第38頁），兩機車於出廠年份、車型均有
      明顯差異，被告購入機車，自應核對行照所載機車廠牌型
      式、出廠年份是否與實車相符，況被告於90年間曾因類似
      情節之贓物案件經本院以90年度易字第3182號判決判處無
      罪確定，此有臺灣高等法院被告前案紀錄表、上開判決各
      1 份在卷可稽（見本院二卷第39頁），被告經前開案件偵
      審過程，理應對二手車輛之買賣更加小心比對，被告於本
      院審理中既自稱：買二手機車的時候均會核對引擎牌照及
      行照的資料是否相符，以及檢查一下引擎的號碼有無被磨
      掉或是車身號碼有沒有被磨掉等語（見本院二卷第38頁）
      ，被告於處理系爭機車之買賣時竟捨此而不為，益見被告
      辯稱其無買受贓物之犯意，要無可取。況系爭機車有明顯
      肉眼可見之車身號碼、機車紋身號碼遭磨損痕跡乙情，亦
      有照片6 張（見警卷第23至25頁）在卷可佐，益可證長期
      經營機車行之被告，對於系爭機車恐係他人犯罪之贓物一
      節，當有相當之認知，被告仍決意加以買受，則其確有故
      買贓物之故意甚明。從而，被告上開所辯，核屬犯後飾卸
      之詞，不足採信。
（四）末按有償取得贓物所有權者，為故買贓物，故收受贓物用
      以償還債務，有對價關係，應構成刑法第349條第2項之故
      買贓物罪（最高法院79年度臺上字第4516號判決意旨參照
      ）。查被告經營機車行，為將本求利之營利事業，衡諸常
      情店內貨品應是向他人價購所得，且被告於本院審理中明
      確供稱：伊店裡的二手機車，有的是跟客人估來的，有的
      是跟其他經營中古機車的車行買的（見本院二卷第38頁）
      ，是被告係有償取得系爭機車，屬故買贓物乙情，堪以認
      定。本件事證明確，應依法論科。
（五）被告雖聲請傳喚證人即證人許水源之岳父到庭作證，證明
      系爭機車是其買給證人許水源之事實，惟本件事實已明，
      業如前述，且本件系爭機車係證人許水源或其岳父所買受
      ，與被告犯行並無關聯，則被告聲請傳喚證人，無益於任
      何待證事項之釐清，該項聲請調查之證據核無必要，附此
      敘明。
二、按行為後法律有變更者，適用行為時之法律，但行為後之法
    律有利於行為人者，適用最有利於行為人之法律，刑法第2
    條第1 項定有明文。查被告郭來進行為後，刑法、刑法施行
    法業於95年7月1日修正施行，參酌最高法院95年5 月23日刑
    事庭第8 次會議決議，應依刑法第2條第1項之規定，為新舊
    法比較：刑法第349條第2項故買贓物罪之主刑為5 年以下有
    期徒刑，拘役或科或併科1,000 元以下之罰金。本件被告犯
    罪時之刑法就罰金刑之規定，依修正前刑法第33條第5 款規
    定，罰金刑應處銀元1 元以上，並應依修正前罰金罰鍰提高
    標準條例第1條規定，就其原定數額得提高為2倍至10倍，但
    法律已依一定比率規定罰金或罰鍰之數額或倍數者，依其規
    定。惟95年7月1日施行之修正後刑法第33條第5 款則規定：
    「罰金：新臺幣1千元以上，以百元計算之」，而95年6月14
    日修正公佈之刑法施行法第1條之1第2項規定：「94年1月7
    日刑法修正時，刑法分則編未修正之條文定有罰金者，自94
    年1月7日刑法修正施行後，就其所定數額提高為30倍，但72
    年6月26日至94年1 月7日新增或修正之條文，就其所定數額
    提高為3 倍」，經比較修正前後之罰金刑輕重，該罰金刑之
    最低刑度於修法後已有加重，故以95年7月1日修正公佈施行
    前之規定較有利於被告，應依刑法第2條第1項前段規定，適
    用行為時之法律，亦即適用修正前之刑法規定科刑。
三、核被告所為，係犯刑法第349條第2項之故買贓物罪。爰審酌
    被告竟以經營機車行作為掩護，故買贓物，使機車竊賊得以
    銷贓，致被害人追贓困難，助長竊盜犯罪，益增查緝贓車之
    困難，所為對社會治安造成一定危害，且衡其犯後否認犯行
    ，未見悔意之態度，犯罪之動機、目的、手段、生活狀況等
    一切情狀，量處如主文所示之刑，並諭知易科罰金之折算標
    準。又易科罰金標準部分：刑法第41條雖係關於刑罰執行事
    項，參照最高法院90年度臺非字第223號、92年度臺上字第
    522 0號、94年度臺上字第858號判決要旨，若該條有所變更
    ，亦應依刑法第2條第1項之規定，比較新舊法，以資決定應
    適用之法律。修正後之刑法第41條易科罰金之要件：「犯最
    重本刑為5年以下有期徒刑以下之罪」及「而受6個月以下徒
    刑之罪」部分，雖未變更，但就易科罰金之標準，由修正前
    之刑法第41條第1項及罰金罰鍰提高標準條例第2條之「100
    元以上300元以下折算1日」（即新臺幣300元以上900元以下
    折算1日），提高為「新臺幣1千元、2千元或3千元折算1日
    」，刑法修正後之易科罰金標準，顯較不利於被告，應適用
    被告行為時之修正前刑法之規定，定易科罰金之折算標準。
    另被告本件犯行之犯罪時間係在96年4月24日以前，合於中
    華民國96年罪犯減刑條例第2條第1項第3款規定，尚無不得
    減刑之事由，應將宣告刑減2分之1，爰減刑如主文所示，並
    諭知易科罰金之折算標準，以示懲儆。
據上論斷，應依刑事訴訟法第299條第1項前段，刑法第349條第2
項、修正前刑法第41條第1項前段，刑法施行法第1條之1第1項、
第2項前段，廢止前罰金罰鍰提高標準條例第2條，現行法規所定
貨幣單位折算新臺幣條例第2條，中華民國九十六年罪犯減刑條
例第2條第1項第3款、第7條，判決如主文。
本案經檢察官錢義達到庭執行職務。
中    華    民    國  100    年    10    月    19    日
                  刑事第七庭    審判長法  官  陳  箐
                                      法  官  吳佳穎
                                      法  官  曾建豪
以上正本證明與原本無異。
如不服本判決應於收受送達後10日內向本院提出上訴書狀，並應
敘述具體理由；如未敘述上訴理由者，應於上訴期間屆滿後20日
內向本院補提理由書（均須按他造當事人之人數附繕本）「切勿
逕送上級法院」。
中    華    民    國   100    年    10    月    19    日
                                      書記官  秦富潔
附錄本案論罪科刑法條：
中華民國刑法第349條第2項
搬運、寄藏、故買贓物或為牙保者，處5年以下有期徒刑、拘役
或科或併科1000元以下罰金。